臺灣高等法院刑事判決
110年度侵上訴字第141號
上  訴  人  臺灣臺北地方檢察署檢察官
被      告  吳泓逸


選任辯護人  洪維駿律師
            李岳洋律師
上列上訴人因被告妨害性自主案件，不服臺灣臺北地方法院109
年度侵訴字第2號，中華民國110年4月30日第一審判決（起訴案
號：臺灣臺北地方檢察署107年度偵字第25277號、108年度偵字
第2304號），提起上訴，本院判決如下：
    主  文
上訴駁回。
    理  由
一、公訴意旨略以：被告吳泓逸與代號0000-000000（民國93年4
    月生，真實姓名年籍詳如卷附性侵害案件真實姓名對照表，
    下稱Ａ女）未滿16歲少女，於107年8月7日透過交友軟體Beet
    alk認識為網友，於同月14日14時許，被告邀約Ａ女在臺北市
    文山區木柵公園附近公車站見面，於同日16時14分許，被告
    騎乘機車搭載Ａ女，返回位在新北市○○區○○路0段000巷00號0
    樓住處，被告竟基於強制猥褻之犯意，不顧Ａ女說：不要等
    語，及以手推開之反抗動作，違反Ａ女之意願，仍將A女強壓
    在床上，以手撫摸Ａ女胸部及陰部，以此方式違反Ａ女意願，
    對Ａ女強制猥褻得逞，因認被告涉犯刑法第224條第1項之強
    制猥褻罪嫌等語。
二、按犯罪事實應依證據認定之，無證據不得認定犯罪事實。又
    不能證明被告犯罪者，應諭知無罪之判決，刑事訴訟法第15
    4條第2項、第301條第1項分別定有明文。所謂認定犯罪事實
    之證據，係指足以認定被告確有犯罪行為之積極證據而言，
    該項證據自須適合於被告犯罪事實之認定，始得採為斷罪資
    料，若積極證據不足為不利於被告事實之認定時，即應為有
    利於被告之認定，更不必有何有利之證據（反證）。
三、公訴意旨認被告涉犯強制猥褻罪嫌，係以被告供述、告訴人
    Ａ女於警詢、偵查之證述、被告住處門口及電梯內監視器畫
    面擷圖、被告與告訴人間之對話紀錄等為其主要論據。
四、被告固承認有透過交友軟體認識Ａ女，並於107年8月14日見
    面後搭載Ａ女回家，惟始終否認有何強制猥褻犯行，於原審
    及本院先後辯稱：我當日僅有擁抱Ａ女，沒有摸Ａ女胸部、陰
    部，Ａ女是以男女朋友交往為由向我借錢，等到我向Ａ女催討
    借款後，Ａ女就翻臉，不理我且對我提出本案告訴；我不知Ａ
    女是國中生，當初她告訴我她已成年，我是到警局做筆錄時
    才知道Ａ女是國中生等語。
五、經查：
㈠、被告於107年8月7日透過交友軟體Beetalk 認識Ａ女為網友，
    同月14日14時許，被告與Ａ女在臺北市文山區木柵公園附近
    公車站見面，被告騎乘機車搭載Ａ女，返回被告住處等情，
    為被告所不爭執（見原審卷一第91頁），並有卷附之被告住
    處門口及電梯內監視器畫面擷圖可證（見107年偵字第25277
    號卷二第73至83頁），此部分事實固堪認定。
㈡、Ａ女就本案過程所為歷次陳述：
⑴、於警詢指稱：107年8月7日被告透過BEETALK加我開始聊天，
    被告約我在8月14日下午2點在木柵公園公車站，被告騎機車
    來載我去被告家，一進到客廳被告就強吻我，叫我進房間吹
    冷氣，在房間聊一下天，被告就把我拉上去床上，我有說不
    要這樣，但被告沒有理我，然後被告就把我褲子和内褲都脫
    掉，先用手摸我的外陰部，之後用手指插入我的陰道裡，然
    後被告也把自己的褲子及内褲都脫掉，就想將生殖器插入我
    的陰道，我就一直說不要並推開被告，被告還是將生殖器插
    入我的陰道，後來大力的推開被告，被告才停止，但被告還
    有將手伸到我的胸罩裡面摸胸部，被告後來就帶我去景美夜
    市逛街，進入被告家前是被告主動牽我的手，後來事情發生
    後互相聊一聊，本來我是不同意發生性行為，但聊完我就原
    諒他，所以後來離開被告家也是被告主動牽我等語（見上開
    偵字卷一第35至43頁）。
⑵、於107年9月25日檢察官偵訊時證稱：我與被告是107年8月7日
    透過BeeTalk認識，第一次見面是107年8月14日下午2點左右
    ，約在木柵公園的公車站見面，後來被告騎車載我回到被告
    家，到房間被告用手脫掉我褲子及内褲，然後用手摸我的外
    陰部，後來就把手指頭伸到我陰道裡面，那時候我是不同意
    ，我有跟被告說不要碰我，被告就說試一下、沒關係，被告
    先用兩隻手壓住我的兩隻手，後來用一隻手抓住我的兩隻手
    ，另外一隻手先去碰觸我陰部外面，我有用轉身、扭動身體
    的方式，讓被告不要將手指放入我陰道，之後被告就整個人
    趴到我身上，壓住我，被告有將陰莖放入我陰道，當時有問
    我可不可以，我說不可以，但是最後被告還是將生殖器放入
    我陰道裡面，被告沒有射精，因為我很生氣，叫被告不要射
    精，做完之後有聊了一下，後來我算有諒解被告，但是一開
    始是不同意被告發生性行為，後來被告就騎車送我離開等語
    （見他字卷一第157至158頁）。
⑶、108年5月7日檢察官偵訊時證稱：107年8月14日下午被告有脫
    我褲子及内褲，我有推開還說不要，被告是用強迫的，我沒
    有同意，被告有用手摸我的外陰部，還用手指放入我陰道裡
    面，前後抽動很多下，因為被告力氣比較大，推不開，接下
    來被告有把其生殖器放入我陰道裡面，後來被告又把手放入
    我胸罩裡面摸我胸部，之後就騎機車載我離開等語（見上開
    偵字卷一第249至250頁）。
㈢、依上，Ａ女除指述公訴意旨所載被告以強暴手段撫摸Ａ女之外
    陰部、胸部等猥褻行為外，並同時指述被告後續有以手指、
    陰莖進入其陰道之強制性交等行為（依108年5月7日偵訊筆
    錄之記載，Ａ女表示之後應該不會再出庭，不願再接到通知
    ，本案告猥褻就好等意見，見上開偵字卷一第252頁）。然Ａ
    女前開指述並無適合之補強證據可證明係與事實相符，且卷
    內亦有證據顯示Ａ女之指述尚有實質之瑕疵，證據證明力本
    即不足。
⑴、Ａ女驗傷報告暨採取檢體檢驗報告
    Ａ女於108年8月17日至臺北市立萬芳醫院驗傷，身體檢查結
    果均無明顯外傷，僅處女膜有陳舊性撕裂傷；當日並採取Ａ
    女外陰部梳取物、外陰部棉棒、陰道深部棉棒、陰道抹片，
    經鑑定結果：其外陰部棉棒與陰道深部棉棒以酸性磷酸酵素
    檢測結果，均呈弱陽性反應，以顯微鏡檢均未發現精子細胞
    ，以前列腺抗原檢測法均呈陰性反應，經直接萃取DNA檢測
    ，未檢出男性Y染色體DNA-STR型別等情，有受理疑似性侵害
    事件驗傷診斷書、疑似性侵害案件證物採集單、內政部警政
    署刑事警察局107年9月17日刑生字第1070085060號鑑定書在
    卷可參（見上開偵字卷二第93至94、189至195頁）。是該等
    驗傷及鑑定結果，均不能作為佐證Ａ女指述係與事實相符之
    補強證據。
⑵、原審勘驗被告與Ａ女二人於上揭時日離開被告住處之監視器畫
    面，結果略為：
    1.錄影畫面為電梯內，左下角日期標示為2018.08.14。
      16：14：30至16：14：53
      電梯門開，出現被告背對電梯門、面對Ａ女畫面，被告回
      頭看，接著兩人進入電梯內，被告操作電梯按鍵，Ａ女面
      對電梯內鏡子梳理頭髮，電梯門打開後，被告與Ａ女牽手
      一起走出電梯後往右轉。
    2.錄影畫面為大樓一樓門口處，左下角日期標示為2018.08.
      14。
      16：14：56至16：15：10
      被告及Ａ女手牽著手從畫面左方出現，一起往大樓門口走
      ，被告開門後二人一同走出門口往右轉離開。
    3.錄影畫面為人行道，左下角日期標示為2018.08.14。
      16：15：35至16：16：38
      錄影畫面左上角走道處出現被告與Ａ女，一同往人行道旁
      停靠的機車走去，二人原先並排往前走，後被告走在Ａ女
      前方，抵達機車前，被告將手中物品掛在機車上並打開機
      車車廂，Ａ女將手中包包放入車廂內，被告從車廂中拿出
      安全帽幫Ａ女戴上，接著被告坐上機車，隨後A女亦坐上機
      車後座扶著後面扶手，二人共乘機車離開（見原審卷一第
      153至155頁）。
    4.依上揭影像所顯示Ａ女指述遭被告強制猥褻、性交時點之
      隨後Ａ女離開上址時之情形觀之，Ａ女當時與被告互動良好
      並無異狀，亦無法佐證Ａ女前開有關違反意願指述係與事
      實相符。
⑶、Ａ女與被告當（14）日晚間之對話紀錄略以：
    1.107年8月14日LINE對話（晚間8時21分起）
  　　被告：寶貝呢，有沒洗澡
  　　Ａ女：有呀
　　  被告：超愛我嗎
　　  Ａ女：嗯嗯
　　　被告：超級愛啊
　　  Ａ女：是啊
　　　Ａ女：那我們明天一樣約2點好嗎？
 　　 被告：那你明天能陪我嗎嘻嘻
　　  Ａ女：我要跟我朋友約啊
　　  被告：你陪朋友2小陪我2小
　　  Ａ女：那我先陪我朋友之後在打電話給你...
　　  被告：寶貝週四給妳哦明天我要辦事情我atm被鎖卡了太
　　　      久沒用被鎖卡忘了密碼
　　  Ａ女：你答應我的...
　　  被告：但我被鎖卡了
　　  Ａ女：不想明天給就直說嘛  
　　  Ａ女：算了
　　  被告：不要生氣啦抱
　　  Ａ女：你明天早上用就好了啊
　　  被告：早上都要上班
　　  被告：我有打工做早班的
　　  Ａ女：可是我們約好了.. 
　　  Ａ女：我們的約定算什麼
　　  被告：不氣反正到時會給啊
　　  Ａ女：但我已經跟我朋友說明天會還了啊
 　　 被告：真的嗎
　　  Ａ女：對
　　  Ａ女：你少騙我了 
　　  Ａ女：不想給可以直說
　　  被告：那有騙你
　　  被告：會啊
　　  Ａ女：你是怕我不給你幹吧
　　  Ａ女：明明就有時間可以解鎖
　  　（見上開偵字卷二第129至131頁）
 　 2.依此對話，顯見Ａ女於107年8月14日下午離開被告住處後
      ，在當晚仍願意與被告相約於翌日見面，並提及被告所答
      應為Ａ女償還債務之事，且均未表現出絲毫不願與被告再
      見面或曾遭被告強制之情緒，反而是針對被告所稱鎖卡及
      不能於翌日見面時幫Ａ女還債之事，表達深切不滿，亦顯
      與其指述於當日下午時分曾遭被告以違反意願方式強制猥
      褻、性交所應有之被害人反應相矛盾，出入，則其所指述
      更具有實質瑕疵，而欠缺憑信性。
㈣、至於原審調取附卷之Ａ女相關病歷資料，其中有關Ａ女精神、
    情緒狀況以及與Ａ女該等精神及情緒狀況可能起因之記載，
    均難認得作為其本案指述之補強證據（見原審不公開卷第10
    7至109、170至171、215至217、223至224、290頁、321頁以
    下、357、394、402、404、414頁等＜同見原審卷二第17頁以
    下＞，因未採為不利於被告認定之證據，為保障Ａ女隱私，爰
    不於本判決揭露其內容），亦於此敘明。
㈤、綜上，Ａ女本案所為不利於被告之指述，具有實質瑕疵，復無
    適合之補強證據足以佐證其指述係與事實相符，自難認被告
    有公訴意旨所指之強制猥褻犯行。另原審檢察官以被告於於
    警詢、偵查中曾供稱：當日在上址有撫摸Ａ女胸部、陰部等
    語，主張Ａ女如於半推半就下與被告為猥褻行為，被告仍應
    成立刑法第227條第4項之猥褻14歲以上未滿16歲之女子犯行
    ，法院應變更起訴法條，並於本件上訴時為相同之主張。惟
    按刑法第227條第4項之對於14歲以上未滿16歲之男女為猥褻
    行為之罪，係屬故意犯，即行為人對猥褻對象係14歲以上未
    滿16歲之人，要有明知之直接故意，或有認識或預見而不違
    反其本意之間接故意，始為相當，若行為人對猥褻對象係未
    滿16歲之人並無認識或預見，而認對方已滿16歲，即難以該
    罪相繩。被告就其於107年8月14日對Ａ女為未滿16歲之人（
    或尚為國中生）是否有認識，於本院為如上之陳述（見本院
    卷第76頁），被告於警詢中對此則係陳稱：我不清楚Ａ女真
    實年紀，我是跟Ａ女出來2次，Ａ女不理我後，我再上網查詢Ａ
    女臉書，才知Ａ女就讀國中，我與Ａ女見過二次面，日期分別
    為107年8月14日及同月16日等語（見上閇偵字卷一第11頁）
    ，雖與其於本院之供述有異，但亦否認於本案當日與Ａ女初
    次見面時，對Ａ女之年紀或Ａ女係尚屬國中生有所認知。而10
    7年8月14日既係被告與身為網友之Ａ女初次見面，雖其二人
    先前有以交友軟體對話，但網路對話本即真假難辨，難單以
    網路對話為憑，則Ａ女當日初次見面之外表、穿著，就被告
    對Ａ女年紀認識範圍之認定，即甚為重要。依卷附之被告與Ａ
    女二人於上揭時日離開被告住處之監視器畫面翻拍照片所示
    ，Ａ女留長髮、身著短褲等影像（見上開偵字卷二第75頁以
    下），或因解析度之關係，尚難憑以讓人能謂一見Ａ女即會
    認識到其為未滿16歲之人，又Ａ女經原審傳訊，Ａ女表明不願
    到庭，於本院經傳喚亦未到庭（見原審卷一第247頁，本院
    卷第72、93頁及彌封袋），法院亦無從依直接審理之所得來
    判斷Ａ女之外觀、言談是否足以一般人得從其行為舉止、言
    談認識到Ａ女於108年間應尚屬16歲未滿之女，進而為被告有
    無間接故意之推論。則就被告對Ａ女於本案當日尚屬未滿16
    歲之女子一事是否有直接故意或間接故意一節，尚存有合理
    之懷疑。是被告縦於警詢、檢察官偵訊時曾為上揭供述，然
    Ａ女於警詢、偵查中所為遭被告強制猥褻等指述，已有如前
    所述之瑕疵，復難以逕認定被告對Ａ女當時係未滿16歲女子
    之事實有直接故意或間接故意，則檢察官此部分主張尚難憑
    採。
六、被告辯護人於原審另請求鑑定被告警詢筆錄之自白是否經剪
    接排除遭警辱罵部分，惟檢察官所據以起訴本案之卷存積極
    證據既不能證明被告本案犯罪，則上開鑑定之聲請自無調查
    之必要，併此敘明。
七、綜觀卷內證據，因Ａ女所為不利於被告之指述，有難以忽視
    之實質瑕疵存在，且欠缺補強證據足以擔保Ａ女所為之指述
    係與事實相符，是公訴人所舉證據及本院依據卷內資料調查
    證據之結果，尚不足以使本院獲有無合理可疑程度之確信得
    以認定：被告確有公訴意旨所指之前開犯罪，其本案犯罪，
    應屬不能證明。
八、從而，原審對被告被訴本案犯罪，為無罪之判決，尚無違誤
     ，應予維持。
九、原審檢察官上訴理由略以：㈠從被告與Ａ女對談截圖紀錄中可
     知，被告有暗示Ａ女可以性交易後不用還錢，但Ａ女卻表示
     不願意與被告發生性行為，更於對談中表示寧願與他人進
     行援交，顯見Ａ女對於與被告發生性行為顯然是抗拒的。㈡Ａ
     女於107年8月27日警詢時證稱：被告有先用手摸我的外陰
     部，還有用手伸到我的胸罩裡摸我的胸部；107年9月25日
     在檢察官偵訊時證述：被告用手摸我的外陰部，有用手放
     入衣服裡面摸我的胸部，但順序我忘記了；108年5月7日於
     檢察官偵訊時再次證述：被告有用手摸其外陰部等語。是Ａ
     女就被告對其撫摸其外陰部或胸部之行為究竟是在半推半
     就情況下或誇大成以強制手段為之，均無礙被告有撫摸Ａ女
     外陰部及胸部之事實，此部分與被告於107年9月27日之警
     詢筆錄中自承：有與Ａ女發生愛撫及親嘴之行為、愛撫是用
     手伸進去內褲裡面撫摸A女的外陰部，然後Ａ女有幫我自慰
     ，Ａ女有幫我自慰5至6分鐘等語；於108年1月22日在檢察官
     偵訊時所坦承：當天只有親密舉動，親密舉動就是要愛撫
     ，有隔著褲子摸Ａ女的私處，胸部部分有揉等節相符。是被
     告縱然不成立刑法第224條第1項之強制猥褻罪嫌，但無礙
     被告以不違反Ａ女意願之方式對未滿16歲之Ａ女為猥褻行為
     罪責之成立，原審就被告無罪之認定尚嫌速斷。
十、惟按告訴人或被害人之指述，於實務上認有適用補強法則之
    必要性，係鑒於告訴人、被害人與被告立於相反之立場，其
    陳述被害情形，難免不盡不實，此等虛偽危險性較大之供述
    證據，即使施以預防規則之具結、交互詰問與對質，其真實
    性之擔保仍有未足，因而創設類型上之超法規補強法則，以
    濟成文法之不足。又所謂補強證據，係指告訴人或被害人之
    陳述本身之外，其他足以證明該指述之犯罪事實確具有相當
    程度真實性之證據而言，雖不以直接證據為限，間接證據或
    係間接事實之本身即情況證據，均得為補強證據之資料，且
    所補強者，非以事實之全部為必要，但亦必須與告訴人或被
    害人之相關指述，具有相當程度之關聯性，而因補強證據之
    質量，與該指述之相互利用，足使犯罪事實獲得確信者，始
    足當之。檢察官上訴理由㈠之所稱，並未引據出處，若以被
    告與Ａ女在第一次見面前之交友軟體對話而言，上訴理由所
    指：Ａ女對於與被告發生性行為顯然是抗拒的等語，應係指
    性交行為（見上開偵字卷二第115、119至120頁），然被告
    始終未曾承認與Ａ女有為性交行為，而其二人第一次見面後
    之通訊軟體對話之部分內容已如前述（見上開偵字卷二第12
    9頁以下），更不能憑為不利於被告認定之依據。檢察官此
    部分上訴意旨仍係本於Ａ女之指述，無助於相關補強證據之
    欠缺。至於上訴理由㈡部分，對於如何認為被告就Ａ女當時係
    未滿16歲女子之事實有直接故意或間接故意一節，檢察官並
    未引據任何卷內證據資料而為說明，其此部分之提出證據及
    說服之實質舉證責任不足。綜上所述，檢察官上訴核無理由
    ，應予駁回。
據上論斷，應依刑事訴訟法第368條，判決如主文。
本案經檢察官蔡顯鑫到庭執行職務。　
中　　華　　民　　國　　110 　年　　11　　月　　11　　日
                  刑事第二十庭審判長法  官  王復生
                                    法  官  張紹省
                                    法  官　蕭世昌
以上正本證明與原本無異。
被告不得上訴。
檢察官如不服本判決，應於收受送達後20日內向本院提出上訴書
狀，惟須受刑事妥速審判法第9條限制。其未敘述上訴之理由者
，並得於提起上訴後20日內向本院補提理由書(均須按他造當事
人之人數附繕本)「切勿逕送上級法院」。
刑事妥速審判法第9條：
除前條情形外，第二審法院維持第一審所為無罪判決，提起上訴
之理由，以下列事項為限：
一、判決所適用之法令牴觸憲法。
二、判決違背司法院解釋。
三、判決違背判例。
刑事訴訟法第 377 條至第 379 條、第 393 條第 1 款之規定，
於前項案件之審理，不適用之。
                                    書記官　張玉如
中　　華　　民　　國　　110 　年　　11　　月　　12　　日